【裁判字號】    98,審訴,805
【裁判日期】    980930
【裁判案由】    毒品危害防制條例
【裁判全文】
臺灣士林地方法院刑事判決             98年度審訴字第805號
公  訴  人  臺灣士林地方法院檢察署檢察官
被      告  甲○○
上列被告因違反毒品危害防制條例案件，經檢察官提起公訴（98
年度毒偵字第651 號），被告於本院準備程序中就被訴事實為有
罪之陳述，經本院合議庭裁定由受命法官獨任行簡式程序審理，
並判決如下：
    主  文
甲○○施用第一級毒品，累犯，處有期徒刑壹年貳月。
    事  實
一、甲○○前因施用毒品案件，經臺灣板橋地方法院以89年度毒
    聲字第4968號裁定送觀察、勒戒後，認無繼續施用毒品之傾
    向，於民國89年9 月11日執行完畢釋放出所，並經臺灣板橋
    地方法院檢察署檢察官以89年度毒偵字第5648號為不起訴處
    分確定。復於前開觀察、勒戒執行完畢後5 年內之92年間，
    因施用第一級毒品、施用第二級毒品案件，經臺灣板橋地方
    法院裁定送觀察、勒戒後，因有繼續施用毒品傾向，除經同
    院裁定送強制戒治，並經臺灣板橋地方法院檢察署檢察官以
    92年度毒偵字第3807號提起公訴，其中強制戒治部分，嗣因
    毒品危害防制條例於93年1 月9 日修正施行，廢除二犯以後
    施用毒品罪強制戒治之規定，於93年1 月9 日停止執行戒治
    處分釋放，而未執行完畢；至其刑事追訴部分，嗣經臺灣板
    橋地方法院以94年度訴緝字第157 號判決分別判處有期徒刑
    1 年4 月、10月，應執行有期徒刑2 年，嗣經臺灣高等法院
    以94年度上訴字第3703號判決駁回上訴確定；又因連續施用
    第一級毒品、連續施用第二級毒品案件，經臺灣板橋地方法
    院以94年度訴字第2254號判決判處有期徒刑1 年2 月、8 月
    ，應執行有期徒刑1 年8 月確定；又另犯偽造文書罪，經臺
    灣板橋地方法院以94年度簡字第3206號判決判處有期徒刑4
    月確定，上開各罪經臺灣高等法院以95年度聲字第631 號裁
    定應執行有期徒刑3 年11月確定，再經同法院以96年度聲減
    字第173 號裁定減刑，並定應執行刑2 年確定，於96年8 月
    31日縮刑期滿執行完畢（以上構成累犯）；詎甲○○仍未戒
    除毒癮，再因施用毒品案件，先後經臺灣板橋地方法院以98
    年度易緝字第52號及97年度易字第2679號判決各判處有期徒
    刑4 月、8 月確定，上開2 罪並經同院以98年度聲字第3713
    號裁定應執行有期徒刑11月確定（此部分尚未執行完畢，不
    構成累犯）。詎其仍不知悛悔，復基於施用第一級毒品海洛
    因之犯意，於98年2 月25日某時許，在臺北市○○區○○街
    住處附近之公廁內，以將海洛因摻入香菸後抽菸之方式，施
    用第一級毒品海洛因1 次。嗣因另案通緝，為警於98年2 月
    26日12時40分，在臺北市○○區○○路1 段與忠義街口逮捕
    ，經警徵得甲○○同意後，採集其尿液送驗，因鑑驗結果呈
    嗎啡陽性反應，始查悉上情。
二、案經臺北市政府警察局士林分局報告臺灣士林地方法院檢察
    署檢察官偵查起訴，並經本院改依簡式程序審理。
    理  由
一、上揭犯罪事實，業據被告甲○○於本院準備程序及審理時迭
    承不諱（參見本院卷第26頁至第27頁及第30頁），又被告為
    警查獲後在警局所排尿液，經送臺灣尖端先進生技醫藥股份
    有限公司以酵素免疫分析法初驗後，再以氣相層析質譜儀法
    複驗，證實該尿液呈嗎啡（即施用海洛因之代謝物）陽性反
    應，有該公司於98年3 月4 日出具之濫用藥物檢驗報告1 紙
    附卷可佐（附於臺灣士林地方法院檢察署98年度毒偵字第65
    1 號卷第15頁）。綜上，足認被告自白與事實相符，可以採
    信，本案事證至為明確，被告犯行堪予認定。
二、按毒品危害防制條例於92年7 月9 日修正公布，自93年1 月
    9 日施行，其中第20條、第23條將施用毒品之刑事處遇程序
    區分為「初犯」、「5 年內再犯」、「5 年後再犯」。依其
    立法理由之說明：「初犯」，經觀察、勒戒或強制戒治，應
    為不起訴處分或不付審理之裁定；經觀察、勒戒或強制戒治
    執行完畢釋放後，「5 年內再犯」者，因其再犯率甚高，原
    實施之觀察、勒戒及強制戒治既已無法收其實效，爰依法追
    訴或裁定交付審理。至於經觀察、勒戒或強制戒治執行完畢
    釋放，「5 年後再犯」者，前所實施之觀察、勒戒或強制戒
    治已足以遮斷其施用毒品之毒癮，為期自新及協助其斷除毒
    癮，仍用「初犯」規定，先經觀察、勒戒或強制戒治之程序
    。從而，依修正後之規定，祇於「初犯」及「5 年後再犯」
    2 種情形，有其追訴條件之限制，即須於初犯經觀察、勒戒
    或強制戒治釋放後，5 年內均無施用毒品之行為，始能認其
    前所實施之觀察、勒戒或強制戒治已足遮斷毒癮，而得於5
    年後再犯時，再予適用初犯之規定，重行觀察、勒戒等程序
    。倘5 年內已經再犯，被依法追訴處罰，縱其第3 次（或第
    3 次以上）施用毒品之時間在初犯釋放5 年以後，即與「5
    年後再犯」之情形有別，且因已於「5 年內再犯」，顯見其
    再犯率甚高，原實施觀察、勒戒或強制戒治，已無法收其實
    效，自無再經觀察、勒戒及強制戒治之必要，應由檢察官逕
    行起訴，始符新法修正之本旨（最高法院95年第7 次刑事庭
    會議決議參照）。查本件被告前因施用毒品案件，經臺灣板
    橋地方法院以89年度毒聲字第4968號裁定送觀察、勒戒後，
    認無繼續施用毒品之傾向，於89年9 月11日執行完畢釋放出
    所，並經臺灣板橋地方法院檢察署檢察官以89年度毒偵字第
    5648號為不起訴處分確定。復於前開觀察、勒戒執行完畢後
    5 年內之92年間，再因施用毒品案件，經臺灣板橋地方法院
    以94年度訴緝字第157 號判決判處應執行有期徒刑2 年，嗣
    經臺灣高等法院以94年度上訴字第3703號判決駁回上訴確定
    ；又因施用毒品案件，經臺灣板橋地方法院以94年度訴字第
    2254號判決判處應執行有期徒刑1 年8 月確定等情，有臺灣
    高等法院被告前案紀錄表在卷可稽，是本案被告所為施用毒
    品之犯行，距離前開觀察、勒戒執行完畢釋放雖已逾5 年，
    惟被告在上開觀察、勒戒執行完畢後5 年內，既已再犯施用
    毒品罪，並經追訴、處罰，揆諸前揭說明，其本次犯行即與
    毒品危害防制條例第20條第3 項所稱之「5 年後再犯」有別
    ，是公訴人依法追訴，於法並無不合，本院自應依法論科。
三、按海洛因為毒品危害防制條例第2 條第2 項第1 款所稱之第
    一級毒品。核被告甲○○所為，係犯毒品危害防制條例第10
    條第1 項之施用第一級毒品罪；其持有第一級毒品海洛因進
    而施用，持有毒品之行為為施用毒品之當然手段，不另論以
    持有毒品罪（最高法院74年度台上字第3404號判例意旨參照
    ）。被告有如事實欄所載前案科刑及執行之情形，有臺灣高
    等法院被告前案紀錄表在卷可考，其於有期徒刑執行完畢後
    5 年內，故意再犯本案有期徒刑以上之罪，為累犯，應依刑
    法第47條第1 項之規定加重其刑。爰審酌被告曾因施用毒品
    犯行而送觀察、勒戒及多次判處罪刑，仍不知悛悔，復再施
    用毒品，顯見其無戒絕之決心，惟念其施用毒品乃戕害自己
    身心健康，尚未危及他人，且犯後坦承犯行，態度尚稱良好
    等一切情狀，量處如主文所示之刑，以示懲儆。
據上論斷，應依刑事訴訟法第273 條之1 第1 項、第299 條第1
項前段，毒品危害防制條例第10條第1 項，刑法第11條前段、第
47條第1 項，判決如主文。
本案經檢察官鄭富城到庭執行職務。
中    華    民    國    98    年     9    月    30    日
                  刑事第一庭法  官  吳祚丞
以上正本證明與原本無異。
如不服本判決應於收受判決後10日內向本院提出上訴書狀，並應
敘述具體理由；其未敘述上訴理由者，應於上訴期間屆滿後20日
內向本院補提理由書（均須按他造當事人之人數附繕本）「切勿
逕送上級法院」。
                            書記官  丁梅芬
中    華    民    國    98    年     9    月    30    日
附錄論罪科刑法條：
毒品危害防制條例第10條第1 項
施用第一級毒品者，處 6 月以上 5 年以下有期徒刑。


司法院資訊處製作；財團法人民間司法改革基金會備份。
